臺灣士林地方法院簡易民事判決
                                   110年度湖簡字第1742號
原      告  張智偉  
訴訟代理人  陳引超律師
被      告  黃姿嘉  


訴訟代理人  徐克銘律師
複 代理 人  殷樂律師  
被      告  鄭玉歆
訴訟代理人  張維軒律師
            王仁佑律師
上列當事人間損害賠償（交通）事件，於民國111年7月13日言詞
辯論終結，判決如下：
    主　文
被告應連帶給付原告新台幣526,512元，及其中被告黃姿嘉部分
，自民國110年5月6日起；鄭玉歆部分自民國111年5月31日起，
均至清償日止，按年息5％計算的利息。
原告其餘之訴駁回。
訴訟費用由原告負擔。
本判決原告勝訴部分，可以假執行。但如被告以本判決主文第一
項所示金額，為原告供擔保，可以不用假執行。
    事實及理由要領
一、本判決依民事訴訟法第434條第1項規定，合併記載事實及理
    由要領，其中兩造主張之事實，並依同項規定，引用當事人
    於本件審理中提出的書狀及言詞辯論筆錄。
二、這是一件車禍所生的損害賠償訴訟。原告與被告黃姿嘉於民
    國109年8月12日18時許，在臺北市南港區成福路與玉成街交
    叉路口，均因駕駛機車相擦撞，導致原告受傷送醫治療。原
    告因而起訴向黃姿嘉求償（系爭車禍）。又因黃姿嘉駕駛的
    機車，是使用被告鄭玉歆註冊於WEMO共享機車平台的帳號所
    借用，而黃姿嘉本身又沒有駕駛執照，原告因此追加請求鄭
    玉歆應與黃姿嘉負連帶賠償責任。
三、系爭車禍的肇事責任，已經先後經臺北市車輛行車事故鑑定
    會、臺北市車輛行車事故鑑定覆議會分別鑑定，鑑定結果都
    判定是黃姿嘉騎乘機車左轉彎車未注意其他車輛及無照駕駛
    為肇事原因，原告並無肇事因素（本院卷一第237-241、249
    -251頁參照）。黃姿嘉雖然爭執：原告於系爭車禍當時亦沒
    有保持安全距離、未注意車前狀況隨時採取必要安全措施，
    而與有過失（黃姿嘉答辯四狀第5-6頁，本院卷二第107-108
    頁參照），經詳讀兩份鑑定意見，都有提到黃姿嘉的上述爭
    執意見，但卻也都回應指出：無具體客觀跡證，無法判斷有
    未保持安全距離情事、原告對於左轉車未注意其他車輛，猝
    不及防（或無法預期或防範），故無肇事因素（本院卷一第
    240、250-251頁）。顯見以上兩份鑑定意見都已經考量過黃
    姿嘉的意見，並也都已經詳述其作成判斷之依據及理由。另
    外，黃姿嘉本來還有請求另由逢甲大學進行鑑定，且已經我
    准許函送鑑定，但經逢甲大學函覆預計於111年8月通知繳費
    、鑑定時程約需3-4個月後（本院卷二第87頁），黃姿嘉即
    具狀表明不再聲請進行學術鑑定（黃姿嘉答辯四狀第5頁，
    本院卷二第107頁；由此可見，當事人實在存有更專業細緻
    的行車事故鑑定資源需求，亟待相關主管機關盡速加以輔導
    建置，建議相關主管機關能夠正視訴訟當事人此方面的正當
    需求並加以回應）。在此情形下，既缺乏更專業的鑑定意見
    動搖既有鑑定意見的證明力，而以上兩份鑑定意見也沒有明
    顯瑕疵，我認為其鑑定意見應該可以採信。
四、基於以上認定結果，黃姿嘉對於系爭車禍的發生既有過失，
    即應依侵權行為損害賠償規定，負起賠償責任。以下就針對
    損害賠償的數額加以審酌說明：
　㈠醫療及醫材費用：
　　此部分原告請求金額為新台幣（下同）65,842元，有將相關
    開支逐筆列表及提出單據可憑（原告民事追加起訴狀附表一
    及原證3；本院卷二第79頁、第47-62頁），其中有關證明書
    費用，兩造曾有爭議（黃姿嘉答辯三狀第2頁，本院卷一第3
    46頁），已經原告主動予以扣除。另黃姿嘉爭執原告因系爭
    車禍受傷的情形部分（黃姿嘉答辯暨調查證據聲請狀第3-4
    頁，本院卷一第35-36頁），應針對具體單據支出之爭議加
    以判斷。其中，原告列表項次第23項670元的診療費用（看
    診時間110年12月28日），經黃姿嘉質疑與系爭車禍發生時
    間距離過久（兩者相距超過一年），欠缺因果關係（黃姿嘉
    答辯三狀第2頁，本院卷一第346頁），原告並沒有繼續舉證
    以確認其間的因果關係，黃姿嘉此部分的質疑也可以認為合
    理，故應扣除此筆診療費用。其餘單據所示支出，未經被告
    爭執，均可全數認列。因此，原告此部分可請求金額應為65
    ,172元。
　㈡看護費用：
　⒈原告此部分請求，有其所提出的診斷證明書為憑，其內有醫
    囑明確記載：四個月內患肢不宜從跑、跳、蹲踞等劇烈活動
    ，期間建議全日專人照顧（原告民事追加起訴狀原證2，本
    院卷二第45頁）。黃嘉姿雖有質疑該證明書內所載傷勢與系
    爭車禍間是否存在因果關係（黃姿嘉答辯暨調查證據聲請狀
    第4頁，本院卷一第36頁），但經向三軍總醫院調取原告的
    病歷資料顯示，原告於系爭車禍後沒有多久的109年8月14日
    、同年9月1日、同年9月15日、同年10月13日都有持續就醫
    ，診斷結果都顯示有「右側膝部關節血腫」，隨即於109年1
    0月27日住院治療，於同月31日出院（本院卷一第99-160頁
    ），可見原告就系爭車禍所造成傷害的治療確實具有延續性
    ，黃姿嘉又沒有舉證在這中間原告另受有其他原因的傷害，
    自應認為前述醫囑需求，與系爭車禍所造成的傷害，具有因
    果關係。
　⒉既然原告有四個月專人照顧的實際必要需求，已如前述，而
    此部分原告已表明係由其母親照顧看護，應比照付費看護標
    準給付，自應屬合理。其所主張每日付費看護的標準為2,20
    0元，已提出相關看護中心的收費標準為據（原告民事追加
    起訴狀原證4，本院卷二第63頁），就此標準，被告也沒有
    其他爭執，自應全額照准。因此，此部分可請求的金額為26
    4,000元（計算式：2,200X30X4=264,000）。
 ㈢薪資損失：
　⒈此部分原告主張系爭車禍發生前，其有日薪為1,500元，其因
    系爭車禍停止工作的時間為244日，因此求償366,000元。然
    而，原告此部分的日薪主張，雖有家翊室內裝修工程負責人
    劉家良開具的在職證明書為憑（原告民事追加起訴狀原證5
    ，本院卷二第65頁），但經調取原告的勞保資料可知，原告
    係由台北市鐘錶眼鏡業職業工會為其投保（本院卷一第207
    頁），對照原告提出的上述在職證明書載明其「薪水以日計
    薪」，可認原告應屬於自營工作者，其所領取日薪必須以有
    剛好有工作指派為前提，無法認為如果系爭車禍沒有發生，
    原告就必然在接受休養照護期間均有工作可受指派，並有相
    對應的工資收入。因此，其薪資收入無法以全額的每日1,50
    0元計算，而應將其獲得工作指派的可能性（與社會經濟發
    展有關）、休息必要性等因素考慮在內。經此斟酌結果，其
    因系爭車禍導致無法工作的每日應有合理薪資收入，應以1,
    000元計算為合理（等同月薪3萬元，且應有相關法定休息）
    。
　⒉原告雖認為其因系爭車禍停止工作的期間長達244日，但　依
    前原告自己提出的診斷證明書所載，其不宜從事跑、跳、蹲
    踞等劇烈活動的時間僅有四個月（本院卷二第45頁），超過
    四個月後原告未能繼續工作，應是原告自己的原因所造成，
    不可歸責於系爭車禍。因此，原告可以請求的薪資損失應以
    四個月計算為合理，經計算結果即為12萬元（等同損失相當
    於四個月的月薪，計算式：1,000X30X4；因核估原告每日可
    得薪資時，已將必要的休息評估在內，故此四個月期間即予
    以足額計算)。
　⒊黃姿嘉又抗辯：原告另於109年12月5日接受腹腔鏡肝臟腫瘤
    切除手術，依醫囑宜休養一個月，此一個月休養與原告因系
    爭車禍的必要休養期間相重疊，應該依與有過失的法理減輕
    或免除此期間的薪資損失賠償。雖以上黃姿嘉抗辯的事實，
    確有向三軍總醫院調取的病歷資料可憑（本院卷一第103頁
    ），但原告在因系爭車禍健康復原期間，所能從事其他活動
    的無形利益，除非能證明是在履行原本既有的計畫，否則並
    不能以損益相抵的法理減免賠償，更別說有何與有過失的存
    在（與有過失必須針對損害的發生或擴大存在有原因力的參
    與）。進一步地說，這種其他活動所帶來的無形利益，充其
    量只是一種反射利益，就好比車禍受傷雖然導致無法工作，
    但無形中被害人也就剛好不必工作而得以調養過往在工作壓
    力下所造成的身心疲憊。在司法實務上，甚或在損害賠償的
    法理上，也從未認為這樣恰巧可以調養身心疲憊的附帶利益
    有何損益相抵的必要。畢竟，應該沒有人會為了可以休息而
    期待自己車禍受傷。因此，原告雖在系爭車禍受傷而有薪資
    損失的期間，又進行了其他手術，但既然沒有證據可以認為
    這樣的手術是原本就要進行的計畫活動，依照前述的解釋說
    明，自無減免黃姿嘉此部分賠償數額的必要。
　㈣勞動能力減損：
　　此部分原告並沒有以專業鑑定意見來證明：其因系爭車禍所
    造成的傷害已經造成其勞動力的永久性減損。原告的主張是
    ：其在104年間也曾因車禍事故導致類似的傷害，並經法院
    判定喪失勞動能力10％，因此請求比照辦理，並提出該案法
    院判決為證（原告民事追加起訴狀原證6：臺灣臺北地方法
    院104年度訴字第62號判決，下稱前案，本院卷二第67-76頁
    ）。這樣的主張，當然引起黃姿嘉的反對，並提出許多反對
    的理由（黃姿嘉民事答辯四狀第2-4頁，本院卷二第104-106
    頁），其中特別是：因兩案情形並非完全相同，特別是在前
    案中，被告並不爭執原告所受傷勢符合勞工保險失能給付標
    準第13等級的傷害一節，我認為極具說服力。在本件黃姿嘉
    激烈爭執原告勞動能力減損，原告又未能有進一步舉證的情
    況，難以認為系爭車禍已造成原告部分勞動能力的減損，原
    告此部分請求，缺乏充分證據支持，自無法判准賠償。
  ㈤精神慰撫金：
　　審酌原告因系爭車禍受傷情形不輕，依照醫囑必須耗費四個
    月才能復原，其間也還因此接受過右膝關節鏡輔助前十字韌
    帶重建手術（本院卷一第49頁），原告與黃姿嘉的經濟能力
    相當（原告相當於月薪3萬左右，已如前述；黃姿嘉自承其
    月收入為33,000元）等一切情況，精神慰撫金應以15萬元為
    適當。
  ㈥合計應賠償金額：以上各項金額為599,172元（醫療及醫材費
    用65,172元+看護費用264,000元+薪資損失120,000元+精神
    慰撫金150,000元），經扣除原告自承已受汽車強制責任險
    的理賠金額72,660元（原告民事追加起訴第14頁，本院卷二
    第34頁），原告對黃姿嘉請求部分應判准金額即為526,512
    元（計算式：599,172-72,660=526,512元）。　　
五、鄭玉歆雖然抗辯：並沒有將自己在WEMO的帳號給黃姿嘉借用
    機車，而是請黃姿嘉去牽車至共同會面處，並不知道黃姿嘉
    會無照駕駛。更何況，就算黃姿嘉無照駕駛，也不必然會發
    生系爭車禍，這樣車禍結果根本無從預見，而缺乏相當因果
    關係，自不應負共同侵權行為連帶賠償責任（鄭玉歆答辯狀
    第2-4頁，本院卷二第144-146頁）。惟查：
　㈠汽車駕駛人允許無駕駛執照之人，駕駛其車輛，吊扣其駕駛
    執照三個月，道路交通管理處罰條例第23條第2款有明文規
    定。這樣的規定，立法目的應該就在於：不要讓沒有駕照的
    人來駕駛車輛，畢竟這樣的行為存在有導致他人生命、身體
    、財產的危險，而開車應該要有駕照，本是完全合理的要求
    ，任何有駕照的人都不應該讓他人承擔無照駕駛所帶來的危
    險。也因此，這應該就是民法第184條第2項所規定保護他人
    的法律。
　㈡上述條款的目的既然就在保護任何人免於無照駕駛所帶來危
    險的威脅，當無照駕駛的危險產生實害時，就應該由參與產
    生該項危險的人承擔該項實害之損害賠償責任。因此，民法
    第184條第2項正是規定：違反保護他人之法律，致生損害於
    他人的，應該要負賠償責任。這裡所說的「致生損害」，應
    該是保護他人法律原本所要避免的損害發生，就可以認定符
    合，而不要求其間要有「相當因果關係」，畢竟這已經是立
    法目的所在，其間的「相當因果關係」等同已經由立法者所
    擬制。換言之，就是因為立法者認為無照駕駛容易產生損害
    他人的危險，所以才規定不要讓沒有駕照的人來駕駛車輛。
    在司法訴訟時，就不應該再由法官以否認「相當因果關係」
    為由，來架空上述條款原來的保護目的。
　㈢雖然鄭玉歆抗辯是請黃姿嘉去「牽車」，而不是讓黃姿嘉駕
    駛其在WEMO平台所能借用的車輛，但這樣的說法，不僅不合
    常情，鄭玉歆也沒有任何的舉證，而且鄭玉歆應該也可以預
    想到「牽車」實在太麻煩，黃姿嘉很有可能直接轉而成為「
    駕車」，鄭玉歆也都沒有抗辯並進一步舉證她對於黃姿嘉可
    能轉「牽車」為「駕車」，有任何事先防範或確認不會發生
    的努力或安排（因而也就符合前述條款所規定之「允許無駕
    駛執照之人，駕駛其車輛」），終而放任黃姿嘉果真轉「牽
    車」為「駕車」，自應認為鄭玉歆不但違反保護他人的前述
    條款，同時對此違反，也存有過失。
　㈣綜上所述，鄭玉歆也應該依民法第184條第2項就黃姿嘉因系
    爭車禍所造成原告的損害，負賠償責任。而其應賠償的損害
    數額，已經說明如前，不再重覆。且因鄭玉歆、黃姿嘉先後
    因其過失，共同存在而導致系爭車禍發生，兩人屬共同侵權
    行為，而應依民法第185條第1項負連帶損害賠償責任。
六、鄭玉歆雖另有抗辯原告曾有對其拋棄工作損失的請求（即前
    述判准的薪資損失；鄭玉歆答辯狀第4-5頁，本院卷二第146
    -147頁），但事實上根據鄭玉歆所提出的雙方於通訊軟體上
    的對話紀錄，這應該只是雙方在磋商討論全案如何賠償中的
    一小段對話，不應該單獨挑出來進行片段式法律評價，在雙
    方有明確認知成立和解之前，都應該認為只是一種提案性質
    ，否則在這對話紀錄中也可以看到鄭玉歆也有表示：「影響
    到您的，我們一定負責。」（本院卷二第161頁）難道這也
    要據此認定鄭玉歆已經為債務承擔？因此，鄭玉歆此部分的
    抗辯，也不能成立，附帶在此說明。
七、本件原是我院刑事庭裁定移送前來（本院卷一第17頁），依
    法無須徵收裁判費用，但原告於訴訟中又追加擴張請求金額
    （本院卷二第21-22頁參照；此部分應徵收裁判費用，因原
    告有聲請訴訟救助獲准，而未即時徵收），且經裁判結果，
    可知追加擴張部分，原告都敗訴，所以訴訟費用就命由原告
    負擔。
中　　華　　民　　國　　111 　年　　8 　　月　　3 　　日
                         內湖簡易庭  法  官 蔡志宏
以上正本係照原本作成。
因疫情而遲誤不變期間，得向法院聲請回復原狀。
如不服本判決，應於判決送達後20日內，向本院提出上訴狀並應
記載上訴理由，如於本判決宣示後送達前提起上訴者，應於判決
送達後20日內補提上訴理由書(須附繕本)。
中　　華　　民　　國　　111 　年　　8 　　月　　3 　　日
                                      書記官 趙薇莉